【裁判字號】    89,易,928
【裁判日期】    900301
【裁判案由】    詐欺
【裁判全文】
臺灣雲林地方法院刑事判決                          八十九年度易字第九二八號
    公 訴 人  臺灣雲林地方法院檢察署檢察官
    被    告  乙○
右列被告因詐欺案件，經檢察官提起公訴（八十九年度偵字四二四四號），本院判決
如左：
    主  文
乙○無罪。
    理  由
一、公訴意旨略以：被告乙○明知其在雲林縣口湖鄉農會之支票存款帳戶（帳號：０
    １０８９—１—０）已於民國（下同）八十六年十二月十九日遭銀行列為拒絕往
    來戶而無支付能力，猶意圖為自己不法之所有，於八十七年十一月五日向丙○○
    ○佯稱：要借錢買機器等語，丙○○○不知乙○已無支付能力，陷於錯誤，然因
    丙○○○資力不足，便將其介紹其友甲○○認識，而甲○○基於與丙○○○十多
    年的交情，即允借新台幣（下同）一百萬元予乙○，而乙○則簽發票載發票日為
    八十八年一月五日，面額一百萬元之支票乙紙交與甲○○，資以蒙混。嗣支票屆
    期未獲兌現，甲○○始知受騙。因認被告乙○涉犯刑法第三百三十九條第一項之
    詐欺取財罪嫌云云。
二、按認定犯罪事實所憑之證據，無論直接或間接證據，其為訴訟上之證明，須達於
    通常一般之人均不致有懷疑，而得確信其為真實之程度者，始得據為有罪之認定
    ，倘其證明尚未達到此一程度，而有合理之懷疑存在時，尚難為有罪之認定基礎
    。又告訴人之告訴，係以使被告受刑事訴追為目的，是其陳述是否與事實相符，
    仍應調查其他證據以資審認，如其陳述並無瑕疪，且就其他方面調查又與事實相
    符，固足採為科刑之基礎，倘其陳述尚有瑕疪，則在未究明前，遽採為論罪科刑
    之根據，即難認為適法。（參照最高法院七十六年台上字第四九八六號、五十二
    年臺上字第一三００號判例、六十一年臺上字第三０九九號判例）
三、訊據被告堅決否認有何詐欺之犯行，辯稱：其並不認識告訴人甲○○，從未曾向
    他借過錢，亦未曾簽發支票交付予告訴人，本件告訴人所提出之支票應係其於八
    十六年間向丙○○○調現時所交付者，當初只填月日及金額，未記載年份，不知
    為何由告訴人持有該紙支票等語。本件公訴意旨認被告涉犯詐欺罪嫌，無非係以
    告訴人甲○○之指訴，及證人丙○○○之證詞，並有告訴人所提出之支票及退票
    理由單各一紙，暨雲林縣口湖鄉農會八十九年十月三十日口農信字第三四五０號
    覆函等，為其論據。經查：
（一）關於本件告訴人如何籌取借予被告之一百萬元乙節，其於檢察官偵訊時供稱：
      「我就因事先聽丙○○○告知，提了一百萬元現金出來，當天就交了現金給乙
      ○。」，嗣於八十九年十一月三十日在本院訊問時則改口稱：「（問：錢是當
      天去銀行領的？）不是。我之前就有準備了。因他要借錢前大約一個星期前，
      他（即丙○○○）曾經告訴過我說過他同行的要向我借一百萬元，所以我約在
      二天前就已先準備好了。這些錢是我賣蒜頭與我自己之前存的。總共九十七萬
      元。」、「（問：在檢察署檢察官偵訊時為何說我事先聽丙○○○說才提了一
      百萬元出來？）不是這樣，我是錢不夠，有的部分是提領的。我是向虎尾農會
      提領的，帳戶是我自己的帳戶。」，而於九十年一月四日本院訊問時復改口稱
      ：「（問：八十七年十一月五日你如何籌措一百萬元給乙○？）我是之前有賣
      蔥與花生的錢一共有賣一百多萬元，沒有去農會提領錢。」，於九十年二月十
      四日本院訊問時並供稱：「（問：你曾經說過你有欠農會錢，如何借給被告？
      ）因我有賣蔥與蒜。」云云。是關於本件告訴人如何籌取借予被告之一百萬元
      ，告訴人先後供述歧異，則其究竟有無籌取該筆現金借予被告，已有可疑。且
      經本院向與告訴人往來之虎尾鎮農會函查結果，告訴人自八十七年七月二日起
      至同八十七年十二月三十日在該農會之活期儲蓄存款帳戶（帳號：0023—04—
      11223—0）之存款餘額從未曾超過三萬元，且每月均須支付貸款利息四千八百
      二十五元，有虎尾鎮農會帳戶交易明細查詢單附卷可稽。且告訴人於本院訊問
      時亦供稱：「（問對於虎尾鎮農會帳戶明細查詢單有何意見）我也是有欠人家
      錢，因我是務農的本來就沒有錢，有時好，有時壞，我也有向農會借過錢。」
      等語，顯見告訴人當時並無充裕之存款，且尚有積欠農會之債務，以其資力狀
      況而言，要無可能借予被告大筆之現金。
（二）告訴人與被告素無往來，告訴人之所以應允借予被告一百萬元現金，僅係因為
      與居間介紹之丙○○○認識而已；且其借款當日收受支票時，並未曾向存款機
      關徵信查明等情，已迭據告訴人於檢察官偵訊及本院審理時供述明確。參照上
      述，告訴人本身之資力已然甚為窘迫，竟僅基於其與丙○○○間之交情及一紙
      未經徵信調查之支票即出借一百萬元現金予素昧平生之被告，顯然有違常情。
（三）關於被告究竟係何時簽發借款支票乙節，告訴人於檢察官訊問時陳稱：「乙○
      當場並開了一張一百萬元之支票給我作擔保。」，嗣於本院訊問時則改稱：「
      不是當場簽發，拿來的時候已經寫好了。」云云，其先後供述不一，本件支票
      其是否確係由被告簽發交付予告訴人，亦有可疑。經本院於審理時勘驗由告訴
      人所提出之一百萬元支票結果，支票背面雖經修正液塗抹，惟仍可以肉眼辨認
      原所書寫之「丙○○○」字樣，可見該之支票曾經丙○○○背書。證人丙○○
      ○就此雖鄭稱：「（問：你對扣案之支票後面有背書有無意見？）是甲○○他
      請我幫他提示的，我有拿去幫他提示，我提示結果退票，我退票回來我才用修
      正液把我的名字塗掉。不然我會成為背書人要負責。」云云。惟上開「丙○○
      ○」之背書是否確係委任取款背書，因支票背面未依法載明斯項意旨（參照票
      據法第四十條第一項），無從遽認屬實，且告訴人既於虎尾鎮農會開設有存款
      帳戶，自可經由該帳戶委託虎尾鎮農會提出交換以兌領支票，應無必要轉交丙
      ○○○代為提示兌領，以免徒生週折，況乎證人丙○○○既與告訴人有深厚之
      交誼，該背書果係委任取款背書，亦毋庸擔心有於嗣後遭追索之票據責任，應
      無必要忙將背書以修正液塗抹遮蓋。再者，被告與證人丙○○○間曾經有金錢
      往來多年，目前仍有債務糾葛未清，為證人丙○○○於偵審中所承認，且告訴
      人及證人丙○○○前此從未曾於偵審中提及該項背書，迄本院查知後該背書後
      始以上詞推塘，是證人丙○○○上開證述，難認屬實。
四、綜據前述，本件告訴人如何籌取借予被告之一百萬元，其先後供述歧異，則其究
    竟有無籌取該筆現金借予被告，顯屬可疑。而告訴人所指借款予被告之時，其本
    身之資力狀況於客觀上已然甚為窘迫，主觀上亦無可能僅基於與丙○○○間之交
    情，及一紙未經徵信調查之支票即出借一百萬元現金予素昧平生之被告，且本件
    支票背面有經修正液塗抹之「丙○○○」背書，可見該之支票曾經丙○○○背書
    。再參照證人丙○○○於本院訊問時曾供稱其分別於八十四年及八十六年二、三
    月間借給被告三百萬及一百萬等語，則被告辯稱本件支票係其於八十六年間因向
    丙○○○借款一百萬而簽發，即難認係杜撰之詞。本件告訴人對被告之指訴既有
    前述多項瑕疪，本院復查無其他積極證據足資證明告訴人之指訴確屬實情，即難
    認被告有何詐欺之犯行。本件既不能證明被告犯罪，依法自應為被告無罪判決之
    諭知。
據上論斷，應依刑事訴訟法第三百零一條第一項，判決如主文。
本案經檢察官徐維嶽到庭執行職務。
中      華      民      國      九十      年      三      月      一    日
                                              臺灣雲林地方法院刑事第一庭
                          法  官  杭  起  鶴
右正本證明與原本無異。
如不服本判決，應於判決送達後十日內向本院提出上訴狀( 應附繕本 )。
                                                  書記官  鄭  國  銘
中      華      民      國      九十      年      三      月      一    日


司法院資訊處製作；財團法人民間司法改革基金會備份。
